【裁判字號】    95,交易,447
【裁判日期】    950821
【裁判案由】    過失致死
【裁判全文】
臺灣臺中地方法院刑事判決             95年度交易字第447號
公  訴  人  臺灣臺中地方法院檢察署檢察官
被      告  甲○○
上列被告因過失致死案件，經檢察官提起公訴（九十五年度偵字
第一二一○七號），被告於準備程序中就被訴事實為有罪之陳述
，受命法官於聽取當事人之意見後，由本院合議庭裁定由受命法
官以簡式審判程序判決如下：
    主    文
甲○○因過失致人於死，處有期徒刑陸月，如易科罰金，以佰
元折算壹日。緩刑年。
    犯罪事實
一、甲○○於民國九十五年五月一日晚間九時三十五分許，駕駛
    車牌號碼六九三二－ＬＨ號自用小客車，沿臺中市○○路由
    康樂街往貴和街方向行駛，途經臺中市○○路與林森路口欲
    左轉林森路時，本應注意汽車行近行人穿越道前應減速慢行
    ，遇有行人穿越時無論有無交通警察指揮或交通號誌，均應
    暫停禮讓行人通過，且應注意車前狀況，並隨時採取必要之
    安全措施，而依當時情形，亦無不能注意之情形，竟疏未注
    意及此，而貿然行駛，此時適有許亞麗與丙○○母女由貴和
    街往康樂街方向沿行人穿越道穿越馬路，遭甲○○所駕駛之
    自用小客車碰撞，致丙○○受有頭部外傷併頭皮血腫、頸部
    挫傷、右手、左肘挫傷併皮下瘀血、左肘擦傷之傷害（傷害
    部分業據丙○○撤回告訴），另致許亞麗因此受有腦皮質挫
    傷、急性呼吸衰竭、阻塞性水腦症、急性腸血管機能不足、
    急性及亞急性肝壞死之傷害。甲○○於肇事後，在未被有偵
    查犯罪職權之機關或公務員知悉前，即向路人借電話自行報
    警並由救護車將許亞麗送往行政院衛生署臺中醫院急救，且
    向前來處理之員警自首而接受裁判。惟許亞麗因顱內出血，
    延至九十五年五月十日晚間十時二十分許不治死亡。
二、案經丙○○及許亞麗之夫乙○○提出告訴，並由臺中市警察
    局第一分局函請臺灣臺中地方法院檢察署檢察官相驗後偵查
    起訴。
    理由
一、上揭犯罪事實，業據被告甲○○於警詢、偵查中及本院審理
    時坦承不諱，並有臺中市○○○道路交通事故調查報告表(一)
    (二)、臺中市○○○道路交通事故肇事人酒精測定紀錄表、道
    路交通事故現場圖、衛生署臺中醫院診斷證明書、臺中市○○○道路交通事故肇事人自首情形紀錄表各一份，臺中市○○○道路交通事故談話紀錄表、被告所提出之調解書各二份
    ，及現場照片六張附卷可稽。又被害人許亞麗確係因本件道
    路交通事故，致其受有腦皮質挫傷、急性呼吸衰竭、阻塞性
    水腦症、急性腸血管機能不足、急性及亞急性肝壞死之傷害
    ，雖經送醫急救，仍因傷勢嚴重而於九十五年五月十日晚間
    十時二十分許不治死亡，亦經臺灣臺中地方法院檢察署檢察
    官督同法醫師相驗無訛，有勘驗筆錄、（九五）相字第八○
    八號相驗屍體驗斷書、臺灣臺中地方法院檢察署相驗屍體證
    明書各一份及相驗照片六張附卷可憑。被告本應注意車前狀
    況及汽車行近行人穿越道前應減速慢行，遇有行人穿越時無
    論有無交通警察指揮或交通號誌，均應暫停讓行人通過，俟
    行人優先通行後認為安全時，方得續行通過，而依當時情形
    ，亦無不能注意之情形，竟疏未注意及此，以致肇事，使被
    害人許亞麗死亡，被告確有過失無疑。綜上，被告過失行為
    與被害人許亞麗之死亡間，顯有相當因果關係，本案事證明
    確，被告犯行洵堪認定，應依法論科。
二、被告行為後，刑法於九十四年二月二日修正公布，於九十五
    年七月一日施行，而行為後法律有變更者，適用行為時之法
    律，但行為後之法律有利於行為人者，適用最有利於行為人
    之法律，現行刑法第二條第一項訂有明文，此條規定乃與刑
    法第一條罪刑法定主義契合，而貫徹法律禁止溯及既往原則
    ，係規範行為後法律變更所生新舊法律比較適用之準據法，
    是刑法第二條本身雖經修正，但刑法第二條既屬適用法律之
    準據法，本身尚無比較新舊法之問題，應一律適用裁判時之
    現行刑法第二條規定以決定適用之刑罰法律，先予敘明。又
    本次刑法修正之比較新舊法，應就罪刑有關之共犯、未遂犯
    、想像競合犯、牽連犯、連續犯、結合犯，以及累犯加重、
    自首減輕暨其他法定加減原因（如身分加減）與加減例等一
    切情形，綜其全部罪刑之結果而為比較，最高法院九十五年
    五月二十三日著有九十五年度第八次刑庭會議決議可資參照
    。經查：
  (一)九十五年七月一日修正公布施行之刑法第四十一條第一項前
    段規定：「犯最重本刑為五年以下有期徒刑以下之刑之罪，
    而受六個月以下有期徒刑或拘役之宣告者，得以新臺幣一千
    元、二千元或三千元折算一日，易科罰金。」，惟被告行為
    時之刑法第四十一第一項前段規定：「犯最重本刑為五年以
    下有期徒刑以下之刑之罪，而受六個月以下有期徒刑或拘役
    之宣告，因身體、教育、職業、家庭之關係或其他正當事由
    ，執行顯有困難者，得以一元以上三元以下折算一日，易科
    罰金。」，又依修正前罰金罰鍰提高標準條例第二條前段（
    現已刪除）規定，就其原定數額提高為一百倍折算一日，則
    被告行為時之易科罰金折算標準，應以銀元三百元折算一日
    ，經折算為新臺幣後，應以新臺幣九百元折算為一日。比較
    修正前後之易科罰金折算標準，以修正前之刑法第四十一條
    第一項前段即行為時法律之規定，較有利於被告，故應依修
    正後刑法第二條第一項前段規定，適用修正前刑法第四十一
    條第一項前段規定，定其折算標準。
  (二)刑法第二百七十六條第一項過失致人於死罪規定其法定刑得
    科或併科銀元二千元以下罰金，然被告行為後，於九十五年
    六月十四日增訂刑法施行法第一條之一，並規定：「中華民
    國九十四年一月七日刑法修正施行後，刑法分則編所定罰金
    之貨幣單位為新臺幣。九十四年一月七日刑法修正時，刑法
    分則編未修正之條文定有罰金者，自九十四年一月七日刑法
    修正施行後，就其所定數額提高為三十倍。但七十二年六月
    二十六日至九十四年一月七日新增或修正之條文，就其所定
    數額提高為三倍。」（註：刑法修正公布日期應為九十四年
    二月二日，施行日期為九十五年七月一日，前揭條文日期似
    有錯誤，但不影響本案之判斷），且九十四年二月二日施行
    公布九十五年七月一日施行之刑法第三十三條第五款修正為
    ：「主刑之種類如下：五、罰金：新臺幣一千元以上，以百
    元計算之。」是依修正後之法律，刑法第二百七十六條第一
    項過失致人於死罪所得科處之罰金刑最高為新臺幣六萬元、
    最低為新臺幣一千元；而被告行為時適用之罰金罰鍰提高標
    準條例第一條前段規定：「依法律應處罰金、罰鍰者，就其
    原定數額得提高為二倍至十倍。但法律已依一定比率規定罰
    金或罰鍰之數額或倍數者，依其規定。」、現行法規所定貨
    幣單位折算新臺幣條例第二條規定：「現行法規所定金額之
    貨幣單位為圓、銀元或元者，以新臺幣之三倍折算之。」，
    及修正前刑法第三十三條第五款規定：「主刑之種類如下：
    五、罰金：一元以上。」是依行為時之法律，刑法第二百七
    十六條第一項過失致人於死罪所得科處之罰金刑最高為新臺
    幣六萬元、最低為新臺幣三十元。因此，比較上述修正前、
    後之刑罰法律，修正後之法律並未有利於被告，自以被告行
    為時之舊法即依修正前刑法第三十三條第五款，並配合罰金
    罰鍰提高標準條例第一條前段為法條適用之依據。
  (三)刑法第六十二條有關自首之規定，亦於九十四年二月二日修
    正公布，於九十五年七月一日生效施行，修正前之刑法規定
    自首「必」減輕其刑，修正後改為自首「得」減輕其刑，此
    項變動影響行為人之刑罰法律效果，係屬刑法第二條第一項
    之「法律變更」，應屬無疑。被告自首之時間係於新修正刑
    法生效施行前之九十五年五月一日，依新法第二條第一項之
    規定，為新舊法之比較適用結果，因修正前之刑法規定「必
    減」其刑，較有利於行為人，從而，自應適用修正前刑法第
    六十二條之規定，減輕其刑。
  (四)綜合上述各條文修正前、後之比較，揆諸前揭最高法院決議
    及修正後刑法第二條第一項規定之「從舊、從輕」原則，自
    應適用被告行為時之法律，即修正前刑法之相關規定，並配
    合罰金罰鍰提高標準條例第一條前段及修正前罰金罰鍰提高
    標準條例第二條之規定，予以論處。
三、核被告所為，係犯刑法第二百七十六條第一項過失致人於死
    罪。被告身為汽車駕駛人，行經行人穿越道不依規定讓行人
    優先通行，因而致人死亡，依法應負刑事責任，爰依道路交
    通管理處罰條例第八十六條第一項加重其刑。被告於上開犯
    行未被有偵查犯罪職權之機關或公務員知悉前，即向路人借
    電話自行報警並由救護車將被害人許亞麗送往行政院衛生署
    臺中醫院急救，且向前來處理之員警自首而接受裁判，應依
    修正前刑法第六十二條前段規定減輕其刑，並先加重後減輕
    之。爰審酌被告本應注意車前狀況及汽車行近行人穿越道前
    應減速慢行，遇有行人穿越時無論有無交通警察指揮或交通
    號誌，均應暫停讓行人通過，俟行人優先通行後認為安全時
    ，方得續行通過，而依當時情形，亦無不能注意之情形，竟
    疏未注意及此，因此過失致被害人許亞麗受傷不治死亡，惟
    已與被害人家屬乙○○達成和解，有和解書一紙在卷可稽，
    暨其犯罪之動機、目的、手段、被告過失程度，及犯後坦承
    犯行，態度尚可等一切情狀，量處如主文所示之刑，並諭知
    易科罰金之折算標準，以示懲儆。末查，被告未曾受有期徒
    刑以上刑之宣告，有臺灣臺中地方法院檢察署刑案資料查註
    紀錄表及臺灣高等法院被告前案紀錄表各一份附卷可查，其
    因過失致被害人於死，且犯後已與被害人家屬乙○○達成民
    事之調解，有調解書一紙在卷可稽，並已支付全部賠償金額
    ，故被告經此案科刑教訓後，當知警惕而無再犯之虞，本院
    綜核各情，認所宣告之刑以暫不執行為適當，爰併依最高法
    院九十五年度第八次刑事庭會議決議第七點之意旨，直接適
    用修正後刑法第七十四條第一項第一款之規定，為被告緩刑
    三年之宣告，以啟自新。
四、公訴意旨略以：被告甲○○於九十五年五月一日二十一時三
    十五分許，駕駛車牌號碼六九三二－ＬＨ號自用小客車，沿
    臺中市○○路由康樂街往貴和街方向行駛，途經臺中市○○
    路與林森路口欲左轉林森路時，本應注意汽車行近行人穿越
    道前應減速慢行，遇有行人穿越時無論有無交通警察指揮或
    交通號誌，均應暫停讓行人通過，且應注意車前狀況，並隨
    時採取必要之安全措施，而依當時情形，亦無不能注意之情
    形，竟疏未注意及此，而貿然行駛，此時適有許亞麗與丙○○母女由貴和街往康樂街方向沿行人穿越道穿越馬路，遭甲○○所駕駛之自小客車碰撞，致告訴人丙○○受有頭部外傷
    並頭皮血腫、頸部挫傷、右手、左肘挫傷並皮下瘀血、左肘
    擦傷之傷害，因認被告對告訴人丙○○涉有刑法第二百八十
    四條第一項前段之過失傷害罪嫌等語（起訴書就丙○○傷害
    部分誤載為未具告訴人丙○○告訴，惟告訴人丙○○已於九
    十五年五月十一日對被告提出傷害告訴，此有相驗筆錄附偵
    查卷可稽，並經公訴檢察官當庭更正補充，併予敘明）。按
    告訴乃論之罪，其告訴經撤回者，應諭知不受理之判決刑事
    訴訟法第三百零三條第三款定有明文。本件被告就告訴人丙○○所受傷勢部分經檢察官以犯有刑法第二百八十四條第一
    項前段之過失傷害罪嫌提起公訴，按諸同法第二百八十七條
    前段之規定係屬告訴乃論之罪，茲因告訴人丙○○於本件言
    詞辯論終結前即九十五年八月七日具狀撤回告訴，有撤回告
    訴書一紙在卷足憑，爰依前揭刑事訴訟法之規定，本應諭知
    不受理之判決，惟被告係以一過失行為致告訴人丙○○受傷
    及被害人許亞麗死亡，告訴人丙○○受傷部分即與前揭論罪
    科刑之過失致死部分有想像競合之裁判上一罪關係，爰不另
    為不受理判決之諭知，併予敘明。
據上論斷，應依刑事訴訟法第二百七十三條之一第一項、第二百
九十九條第一項前段，道路交通管理處罰條例第八十六條第一項
，刑法第二百七十六條第一項、修正前刑法第四十一條第一項前
段、修正前刑法第六十二條前段、刑法第七十四條第一款，罰金
罰鍰提高標準條例第一條前段、修正前罰金罰鍰提高標準條例第
二條，判決如主文。
中    華    民    國    95    年    8     月    21    日
                  刑事第十三庭  法  官  黃裕仁
上正本證明與原本無異。
如不服本判決，應於送達後十日內向本院提出上訴狀（須附繕本
），上訴於臺灣高等法院臺中分院。
                                書記官  王嘉仁
中    華    民    國    95    年    8     月    21    日
附錄論罪科刑法條
刑法第二百七十六條第一項
因過失致人於死者，處二年以下有期徒刑、拘役或二千元以下罰
金。


司法院資訊處製作；財團法人民間司法改革基金會備份。
